【裁判字號】    98,台上,4425
【裁判日期】    980806
【裁判案由】    搶奪
【裁判全文】
最高法院刑事判決            九十八年度台上字第四四二五號
上  訴  人  台灣高等法院台南分院檢察署檢察官
上  訴  人
即  被  告  甲○○
選任辯護人  吳炳輝律師
上  訴  人
即  被  告  乙○○
被      告  丙○○
上列上訴人等因被告等搶奪案件，不服台灣高等法院台南分院中
華民國九十八年五月二十七日第二審判決（九十八年度上訴字第
一二四號，起訴案號：台灣雲林地方法院檢察署九十六年度偵字
第三九七九號），提起上訴，本院判決如下：
    主  文
上訴駁回。
    理  由
按刑事訴訟法第三百七十七條規定，上訴於第三審法院，非以判
決違背法令為理由，不得為之。是提起第三審上訴，應以原判決
違背法令為理由，係屬法定要件。如果上訴理由書狀並未依據卷
內訴訟資料，具體指摘原判決不適用何種法則或如何適用不當，
或所指摘原判決違法情事，顯與法律規定得為第三審上訴理由之
違法情形，不相適合時，均應認其上訴為不合法律上之程式，予
以駁回。本件原審經審理結果，認為上訴人即被告甲○○、乙○
○二人加重搶奪犯行，均罪證明確，因而撤銷第一審此部分所為
科刑之判決，改判仍均論處甲○○、乙○○結夥三人以上，意圖
為自己不法之所有，而搶奪他人之動產罪刑，復以不能證明被告
丙○○犯罪，因而維持第一審判決關於丙○○部分所為無罪之諭
知，駁回檢察官此部分在第二審之上訴。均已詳敘其調查、取捨
證據之結果及憑以認定犯罪事實或應為無罪之心證理由。從形式
上觀察，原判決並無足以影響判決結果之違法情形存在。又第三
審為法律審，應依第二審判決所確認之事實為基礎，據以判斷第
二審判決是否違背法令。檢察官上訴意旨略以：(一)、甲○○、乙
○○二人受丁○○之託，未忠實執行職務，竟結夥三人搶奪其本
票，惡性非輕，原判決僅量處甲○○有期徒刑一年六月，減為有
期徒刑九月，量處乙○○有期徒刑一年，減為有期徒刑六月，顯
有輕縱。(二)、丙○○於案發前二日曾與林國防（業經第一審判處
罪刑確定）、林家祥（經第一審判處罪刑，上訴後撤回上訴而告
確定）找過丁○○，故丙○○辯稱其不知情，實難信服。如丙○
○確不知情，何以先行離開現場，另依卷附通訊監察譯文所載，
甲○○提及安排一個不認識之人前往，丙○○亦確實前往現場，
雖其未於林家祥下手搶奪時在場而走出屋外，但林國防同亦走出
屋外，仍遭第一審認定有罪，原審何以未認定丙○○有罪，原判
決此部分採證與第一審關於林國防部分之採證顯然矛盾，難認適
法。甲○○上訴意旨略謂：(一)、原判決僅以王指眉（經第一審判
處罪刑，上訴後撤回上訴而告確定）在場誘丁○○提出本票，即
認甲○○犯結夥三人以上搶奪罪，尚嫌率斷，另原審對甲○○有
無結夥三人以上犯罪之動機及犯後利益有無分配等情未加調查，
就林家祥及丁○○之證詞不一未予審酌，說明其認定之理由，均
有判決不載理由之違法。(二)、嘉義縣警察局刑警大隊之通訊監察
譯文及台灣嘉義地方法院檢察署通訊監察書之監聽對象係林國文
而非甲○○，自無證據能力，審判期日審判長調查證據時未依法
提示，不得作為判斷之依據，原判決未於理由內記載該證據之採
用是否符合人權保障及公共利益原則，應有判決不備理由之違法
。乙○○上訴意旨略稱：其未至現場，更不知本案之實際內容，
嗣經警通知其前往應詢始知上情，自不得因監聽電話內容即論處
其罪刑，其僅係被動配合演戲，既無犯罪動機，亦無何黑道弟兄
各云云。惟查：(一)、事實之認定、證據之取捨與證據之證明力如
何，均屬事實審法院得自由裁量、判斷之職權，苟其此項裁量、
判斷，並不悖乎通常一般人日常生活經驗之定則或理則上當然存
在之法則，又已於判決內論敘其何以作此判斷之心證理由者，即
不得任意指為違法，而資為第三審上訴之適法理由。本件原判決
認定甲○○、乙○○有其事實欄所載結夥三人而加重搶奪之犯行
，係分別依甲○○、乙○○之陳述，證人林國文、丁○○、陳君
儀、何志賢之證詞，卷附通訊監察譯文等證據資料，逐一詳加論
斷指駁說明，已載於理由欄貳。特就甲○○、乙○○二人如何參
與謀議，敘明其認定之依據。另就檢察官所舉證據，如何不足以
證明丙○○有結夥三人以上搶奪之犯行，因認第一審判決就丙○
○所為無罪之諭知，並無不合，應予維持，已敘明其得心證之理
由。所為論斷，核無判決不備理由之違法情事，其取捨判斷，亦
未違背客觀存在之經驗或論理法則。甲○○上訴意旨(一)及檢察官
上訴意旨(二)執以指摘，核與法律規定得為第三審上訴理由之違法
情形，均不相適合。(二)、甲○○於原審未曾爭執嘉義縣警察局刑
警大隊之通訊監察譯文及台灣嘉義地方法院檢察署通訊監察書之
證據能力而聲請調查證據，於原審審判期日調查證據完畢開始辯
論前，審判長確實依法朗讀、提示通訊監察譯文等資料並告以要
旨，詢問甲○○尚有何證據請求調查，甲○○答稱「沒有」，有
審判筆錄載明可稽，而本院為法律審，甲○○上訴本院方以此爭
執，自非依據卷內資料執為指摘之合法上訴第三審理由。(三)、量
刑之輕重，係屬事實審法院得依職權自由裁量之事項，苟以被告
之責任為基礎，復已斟酌刑法第五十七條各款所列情狀而為刑之
量定，又未逾越法定刑度，即不容任意指為違法。原判決就甲○
○、乙○○二人犯罪情節，已在事實欄明白認定，於理由內詳加
論斷，在法定刑範圍內，量處甲○○有期徒刑一年六月，減為有
期徒刑九月，量處乙○○有期徒刑一年，減為有期徒刑六月，自
無違法情事。檢察官上訴意旨(一)，難認為得上訴第三審之適法理
由。(四)、檢察官上訴意旨(二)引用林國防之有罪判決為據，但因與
丙○○之情節有別，基於個案拘束原則，要不得比附援引而執為
原判決關於丙○○部分有違背法令之論據。至乙○○上訴意旨及
甲○○、檢察官其餘上訴意旨，對原判決究竟如何違背法令，未
依卷內訴訟資料為具體之指摘，徒憑片面主觀意見，就屬原審採
證認事職權之適法行使及原判決已經調查說明事項，任指為違法
，且重為單純事實上之爭論，均不足據以辨認原判決已具備違背
法令之形式要件。依上揭說明，檢察官及甲○○、乙○○二人之
上訴俱不合法律上之程式，均應予駁回。
據上論結，應依刑事訴訟法第三百九十五條前段，判決如主文。
中    華    民    國  九十八  年    八    月    六    日
                      最高法院刑事第四庭
                          審判長法官  張  淳  淙
                                法官  劉  介  民
                                法官  蔡  彩  貞
                                法官  林  俊  益
                                法官  魏  新  和
      本件正本證明與原本無異
                                      書  記  官
中    華    民    國  九十八  年    八    月   十二   日
                                                Ａ


司法院資訊處製作；財團法人民間司法改革基金會備份。
